臺灣臺南地方法院民事裁定
110年度消債更字第143號
聲  請  人
即債務人    潘榮萱（原名潘徐榮萱、徐榮萱）

代  理  人  楊淑惠律師（財團法人法律扶助基金會律師）
上列債務人因消費者債務清理事件聲請更生，本院裁定如下：
    主  文
債務人潘榮萱自民國一一一年四月二十九日下午四時起開始更生
程序，並命司法事務官進行本件更生程序。
    理  由
一、按債務人不能清償債務或有不能清償之虞者，得依本條例所
    定更生程序，清理其債務；債務人無擔保或無優先權之本金
    及利息債務總額未逾新臺幣（下同）1,200萬元者，於法院
    裁定開始清算程序或宣告破產前，得向法院聲請更生；債務
    人對於金融機構負債務者，在聲請更生或清算前，應向最大
    債權金融機構請求協商債務清償方案，或向其住、居所地之
    法院或鄉、鎮、市、區調解委員會聲請債務清理之調解；法
    院開始更生程序之裁定，應載明其年、月、日、時，並即時
    發生效力。前項裁定不得抗告，並應公告之；法院裁定開始
    更生或清算程序後，得命司法事務官進行更生或清算程序。
    消費者債務清理條例（下稱消債條例）第3條、第42條第1項
    、第151條第1項、第45條、第16條第1項前段分別定有明文
    。　　
二、聲請意旨略以：聲請人積欠如附表所示之債權人無擔保無優
    先權債務，共計新臺幣（下同）1,513,899元。聲請人於民
    國110年3月10日聲請消債條例前置調解(110年度南司消債調
    字第138號)，最大債權金融機構安泰商業銀行提出180期、
    利率0%、每期還款11,380元之清償方案，惟聲請人罹患乙狀
    結腸惡性腫瘤，身心健康狀況不佳，每月薪資收入不豐，扣
    除每月基本生活開銷，餘款約2,035元，且尚有萬榮行銷股
    份有限公司、富邦資產管理股份有限公司之債務未列入清償
    方案，聲請人顯無法負擔上開清償方案，故調解不成立。聲
    請人現於於Word Gym永康店擔任清潔人員，平均每月薪資18
    ,000元，無領取社會補助。聲請人每月平均支出15,965元，
    名下財產僅台新銀行後甲分行存款餘額3,999元、關廟區農
    會存款餘額700元、新光人壽保單一份、機車一輛，無其他
    財產。另因資力不佳而無支出扶養費，實無力清償債務。是
    衡以債務人之財產、勞力及信用綜合判斷，就已屆清償期之
    債務，顯已陷於全盤繼續不能清償之客觀情狀，而有不能清
    償債務之虞情事。聲請人係一般消費者，未從事營業，且未
    經法院裁定開始清算程序或宣告破產。依消債條例之規定，
    提出本件更生之聲請等語。
三、本院之判斷：
(一)聲請人主張其為一般消費者，5年內未從事營業活動，積欠
    如附表所示之債權人無擔保無優先權債務，共計1,513,899
    元等情，業據其提出債權人清冊、財團法人金融聯合徵信中
    心當事人綜合信用報告-債務清理條例前置協商專用債權人
    清冊、財團法人金融聯合徵信中心查詢當事人綜合信用報告
    回覆書為證（南司消債調字卷第37-45頁；消債更字卷第37-
    42、171-174頁）。且有如附表所示之債權人陳報狀在卷可
    稽，是聲請人積欠之無擔保無優先債權之債務金額為2,571,
    945元。依此，聲請人為一般消費者，現積欠無擔保或無優
    先權之本金及利息債務總額未逾12,000,000元，堪可認定。
    又聲請人在本件更生聲請前，於110年3月10日聲請債務前置
    協商，最大債權金融機構安泰商業銀行提出180期、利率0%
    、每期還款11,380元之清償方案，惟聲請人罹患乙狀結腸惡
    性腫瘤，身心健康狀況不佳，每月薪資收入不豐，扣除每月
    基本生活開銷，餘款約2,035元，且尚有萬榮行銷股份有限
    公司、富邦資產管理股份有限公司之債務未列入清償方案，
    聲請人無法負擔上開清償方案，雙方調解不成立，本院於11
    0年4月8日發給聲請人調解不成立證明書等情，亦據聲請人
    提出110年度南司消債調字第138號調解不成立證明書為證（
    消債更字卷第27頁），並經本院調閱該調解事件卷宗核之相
    符。是聲請人提起本件更生聲請前，已踐行前置調解程序而
    調解不成立之事實，亦可認定。
(二)聲請人主張其罹患乙狀結腸惡性腫瘤，身心狀況不佳，現於
    Word Gym永康店擔任清潔人員，平均每月薪資18,000元，無
    領取社會補助等情，業據其提出臺南新樓醫院診斷證明書、
    107、108、109年度綜合所得稅各類所得資料清單、收入切
    結書、台新銀行後甲分行存摺影本、中央健康保險署南區業
    務組保險對象加保記錄明細表、勞工保險被保險人投保資料
    表等件為證（南司消債調字卷第27、33-35、47頁；消債更
    字卷第29-31、35-36、149、175-181頁）。是應以每月平均
    薪資18,000元認定為聲請人固定收入。聲請人主張其名下財
    產僅台新銀行後甲分行存款餘額3,999元、關廟區農會存款
    餘額700元、新光人壽保單一份、機車一輛，無其他財產，
    有聲請人提出之戶籍謄本、全國財產總歸戶財產查詢清單、
    台新銀行後甲分行存摺影本、關廟區農會存摺影本、新光人
    壽保單資料影本、機車照片、門牌證明書及土地登記第一類
    謄本在卷可憑（南司消債調字卷第25、29頁；消債更字卷第
    23-25、149-170頁）。基此，聲請人目前償債能力應以其每
    月平均薪資18,000元為據。　
(三)按債務人必要生活費用，以最近一年衛生福利部或直轄市政
    府所公告當地區每人每月最低生活費一點二倍定之，消債條
    例第64條之2第1項定有明文。債務人聲請更生或清算時所提
    財產及收入狀況說明書，其表明每月必要支出之數額，與消
    債條例第64條之2第1項、第2項規定之認定標準相符者，毋
    庸記載原因、種類及提出證明文件，亦為消債條例施行細則
    第21之1條第3項所明定。參酌聲請人居住地即臺南市政府公
    告111年度臺南市低收入戶最低生活費用每人每月為14,230
    元，該生活費標準係按照政府最近1年平均每人消費支出（
    包括食品費、衣著鞋襪費、房租水電費、家居管理費、醫療
    保健費、交通通訊費、娛樂教育費及雜項支出）百分之60訂
    定，故消債條例之債務人每月生活費標準自堪以上開每人每
    月最低生活費1.2倍即17,076元計之（計算式：14,230元 ×1
    .2＝17,076元，元以下四捨五入）。聲請人陳報其個人每月
    生活必要費用約15,965元，未逾越前開每月生活費標準17,0
    76元之範圍，依上開說明，應認聲請人主張其每月個人生活
    必要支出為15,965元，尚屬合理。
(四)準此，聲請人目前每月平均薪資18,000元，扣除其每月生活
    必要費用15,965元後，餘額2,035‬元，且經債權人陳報債權
    後，其債務金額達2,571,945元，是聲請人陳稱其收入無法
    負擔債務，堪可採信。依此，聲請人之經濟狀況，確已達有
    不能清償之程度，而有更生之原因，及藉助更生制度調整其
    與債權人間之權利義務關係而重建其經濟生活之必要。　
四、綜上，依債務人之收入財產及必要生活支出之情形，已達有
    不能清償之程度；債務人係一般消費者，未曾從事營業，其
    無擔保或無優先權之本金及利息債務總額未逾12,000,000元
    ，亦曾踐行前置調解程序而調解不成立，復未經法院裁定開
    始清算程序或宣告破產，又無消債條例第6條第3項、第8條
    或第46條各款所定應駁回更生聲請之事由存在，債務人聲請
    本件更生，應予准許，爰裁定如主文所示。
中    華    民    國    111    年     4   月   29    日
                  民事第一庭    法  官　盧亨龍
以上正本係照原本作成。
本裁定不得抗告。
本裁定已於民國111年4月29日下午4時公告。　　　　
中　　華　　民　　國　　111 　年　　4 　　月　　29　　日
                                書記官  謝婷婷
附表：債權人清冊(幣別均為新臺幣，年份均為民國)
編號 債權人 陳報債權額 備註   1 台北富邦商業銀行股份有限公司 截至110年7月5日止，債權總金額為565,841元 消債更字卷第69-78頁   2 中國信託商業銀行股份有限公司 截至110年7月6日止，債權總金額為418,605元 消債更字卷第91-100頁   3 安泰商業銀行股份有限公司 截至110年7月5日止，債權總金額為684,451元 消債更字卷第133-142頁   4 國泰世華商業銀行股份有限公司 截至110年7月5日止，債權總金額為188,410元 消債更字卷第79-90頁   5 永豐商業銀行股份有限公司 截至110年7月5日止，債權總金額為246,415元 消債更字卷第121-122頁   6 萬榮行銷股份有限公司 截至110年7月9日止，債權總金額為54,810元 消債更字卷第101-102頁   7 富邦資產管理股份有限公司 截至110年7月16日止，債權總金額為413,413元 消債更字卷第103-120頁  合計 無擔保無優先債權： 2,571,945元。